【裁判字號】    96,訴,4992
【裁判日期】    970606
【裁判案由】    偽證
【裁判全文】
臺灣高雄地方法院刑事判決              96年度訴字第4992號
公  訴  人  臺灣高雄地方法院檢察署檢察官
被      告  甲○○
選任辯護人  王家鈺律師
上列被告因偽證案件，經檢察官提起公訴（96年度偵字第18599
號），並經本院合議庭裁定由受命法官獨任進行簡式審判程序，
本院判決如下：
    主  文
甲○○犯偽證罪，處有期徒刑捌月，減為有期徒刑肆月。緩刑貳
年，並向國庫支付新臺幣陸萬元。
    事  實
一、甲○○係郭松順（另為不起訴之處分）所經營之「松旺企業
    有限公司」（下稱松旺公司）之員工。緣臺灣銀行持有丙○
    ○（原名洪麗娟）所簽發，由佳正不銹鋼（即李黃芙蓉）及
    松旺企業股份有限公司（法定代理人郭松順）所背書，票號
    TZJ0000000、TZJ0000000號，金額分別為新臺幣（下同）92
    萬1100元、95萬5900元之支票2 張，經屆期提示不獲兌現，
    臺灣銀行乃向本院岡山簡易庭訴請洪麗娟、佳正不銹鋼所、
    松旺企業股份有限公司連帶清償票款（民國88年度岡簡字第
    10號）。於該案件於88年1 月19日開庭時，郭松順持「洪麗
    娟」於88年1 月19日委任郭松順為訴訟代理人之民事委任書
    1 紙，於同日下午4 時30分許，在本院岡山簡易庭第二法庭
    內，將上開之民事委任書持交承辦法官而行使之，並於法庭
    內代理丙○○與臺灣銀行達成願連帶給付臺灣銀行187 萬70
    00元，及自87年9 月22日起至清償日止，按年息百分之六計
    算之利息之民事和解。嗣經丙○○發現上情，認上開民事委
    任狀為郭松順所偽造，而訴由臺灣高雄地方法院檢察署檢察
    官對郭松順提起公訴，由本院以95年度訴字第452 號審理。
    詎甲○○明知其於88年1 月6 日13時許，在高雄縣梓官鄉○
    ○○路16號即松旺公司登記之營業住址，替郭松順及丙○○
    （原名洪麗娟）收受本院岡山簡易庭88年度岡簡字第10號民
    事案件之通知書各1 件後，並未將上開通知書交付丙○○，
    竟於95年5 月24日上午9 時30分許，在本院95年度訴字第45
    2 號審理被告郭松順涉犯偽造丙○○名義民事委任狀之偽造
    文書案件時，為使郭松順脫免刑責，竟基於偽證之犯意，對
    於其於88年1 月6 日有無替郭松順收受本院岡山簡易庭88年
    度岡簡字第10號案件之通知書，及替丙○○收受上開通知書
    後有無交付丙○○以為判斷丙○○有無因此委任郭松順出庭
    之於案情有重要關係之事項，以證人身分供前具結，並虛偽
    陳述稱：「有親自將該張傳票交給丙○○」、「是在工廠即
    高雄縣梓官鄉○○街8 號交給她」、「我收了信之後當場交
    給她的」、「當天收到法院寄來的掛號信只有寄給丙○○的
    一張」等語，足以影響國家司法權之正確行使。
二、案經丙○○告發由臺灣高雄地方法院檢察署檢察官偵查起訴
    。
    理  由
壹、程序方面：
一、按除被告所犯為死刑、無期徒刑、最輕本刑為3 年以上有期
    徒刑之罪或高等法院管轄第一審案件者外，於法院行準備程
    序進行中，被告先就被訴事實為有罪之陳述時，審判長得告
    知被告簡式審判程序之旨，並聽取當事人、代理人、辯護人
    及輔佐人之意見後，裁定進行簡式審判程序；且受命法官行
    準備程序，與法院或審判長有同一之權限；又簡式審判程序
    之證據調查，不受刑事訴訟法第159 條第1 項、第161 條之
    2 、第161 條之3 、第163 條之1 及第164 條至第170 條規
    定之限制，刑事訴訟法第273 條之1 第1 項、第279 條第2
    項前段、第273 條之2 分別定有明文。
二、查本案被告甲○○所犯為死刑、無期徒刑、最輕本刑為3 年
    以上有期徒刑以外之罪，且非高等法院管轄第一審之案件，
    且其於準備程序就前揭被訴事實為有罪之陳述，經受命法官
    告知簡式審判程序之旨，並聽取當事人之意見後，本院認無
    不得或不宜改依簡式審判程序進行之處，爰依刑事訴訟法第
    273 條之1 第1 項、第284 條之1 之規定，裁定本件由受命
    法官獨任進行簡式審判程序，合先敘明。
貳、實體方面：
一、上揭事實，業據被告甲○○於本院審理時坦承不諱（本院卷
    第31頁、第50頁、第68頁至69頁），並經告發人丙○○於偵
    查中指述綦詳（偵卷第1 頁至5 頁、第64頁至66頁、第111
    頁至113 頁、第140 頁至第142 頁），復有本院岡山簡易庭
    88年岡簡字第10號郭松順及洪麗娟送達證書影本各1 份（偵
    卷第6 頁至7 頁）、被告甲○○之證人結文影本1 件（偵卷
    第154 頁）、本院95年訴字第452 號95年5 月24日審理筆錄
    影本（偵卷第170 頁至188 頁）在卷可參。足認被告之自白
    與事實相符，堪可採為認定事實依據。
二、次就臺灣銀行持有丙○○（原名洪麗娟）所簽發，由佳正不
    銹鋼（即李黃芙蓉）及松旺企業股份有限公司（法定代理人
    郭松順）所背書，票號TZJ0000000、TZJ0000000號，金額分
    別為92萬1100元、95萬5900元之支票2 張，經屆期提示不獲
    兌現，臺灣銀行乃向本院岡山簡易庭訴請洪麗娟、佳正不銹
    鋼、松旺企業股份有限公司連帶清償票款（88年度岡簡字第
    10號）。於該案件於88 年1月19日開庭時，郭松順持「洪麗
    娟」於88年1 月19日委任郭松順為訴訟代理人之民事委任書
    1 紙，於同日下午4 時30分許，在本院岡山簡易庭第二法庭
    內，將上開之民事委任書持交承辦法官而行使之，並於法庭
    內代理丙○○與臺灣銀行達成願連帶給付臺灣銀行187 萬70
    00元，及自87年9 月22日起至清償日止，按年息百分之六計
    算之利息之民事和解。嗣經丙○○發現上情，認上開民事委
    任狀為郭松順所偽造，而訴由臺灣高雄地方法院檢察署檢察
    官對郭松順提起公訴，由本院以95年度訴字第452 號審理。
    又上開95年度訴字第452 號被告郭松順涉犯偽造文書案件，
    經本院審理後，被告之上開證詞經本院採信，而判決郭松順
    被訴偽造文書部分無罪；嗣檢察官上訴，經臺灣高等法院高
    雄分院審理後，不採上開證詞，以該院95年度上訴字第1413
    號判決撤銷原判決，改判郭松順行使偽造私文書罪，並處有
    期徒刑6 月，後該案上訴第三審，現由最高法院審理中等節
    ，有臺灣高等法院高雄分院95年上訴字第1413號刑事判決書
    、最高法院刑事第一庭函及本院公務電話紀錄查詢表在卷可
    憑（偵卷第25頁至35頁、第129 頁，本院卷第54頁）。基上
    可知，就上開95年度訴字第452 號被告郭松順涉犯偽造文書
    案件中，關於丙○○於88年1 月6 日有無收受本院岡山簡易
    庭88年岡簡字第10號定期88年1 月19日開庭之通知書，為判
    斷郭松順有無偽造上開民事委任狀犯行之重要關鍵。蓋丙○
    ○若有收受該通知書，而未於該期日出庭，則其出具上開民
    事委任狀與郭松順，即屬可能，如此則上開民事委任狀，即
    未必出於偽造；反之，若丙○○未收受該通知書，而不知該
    案件之存在，則其斷無出具民事委任狀與郭松順之餘地，如
    此則上開民事委任狀必屬偽造。故丙○○於88年1 月6日 有
    無收受本院岡山簡易庭88年岡簡字第10號定期88年1 月19日
    開庭之通知書，確屬對於案情有重要關係之事項。是被告所
    為未替郭松順收受本院岡山簡易庭88年度岡簡字第10號案件
    之通知書，及替丙○○收受上開通知書後有交付丙○○之陳
    述，確屬對於案情有重要關係之事項而為虛偽陳述。從而，
    本件事證明確，被告之上開犯行，實堪認定，應依法論科。
三、被告明知其替郭松順及丙○○收受本院岡山簡易庭88年度岡
    簡字第10號民事案件之通知書各1 件，並未將上開通知書交
    付丙○○，竟仍於法院審理中供前具結，故為其當天收到法
    院寄來的掛號信只有寄給丙○○的一張，及親自已將該張傳
    票交給丙○○等虛偽陳述，核被告所為，係犯刑法第168 條
    之偽證罪。又被告於本院97年5 月23日審理時自白其上開偽
    證犯行，且其所虛偽陳述而偽證之案件，即郭松順被訴偽造
    文書案件，經臺灣高等法院高雄分院95年度上訴字1413號判
    決郭松順行使偽造私文書而處有期徒刑6 月後，該案現上訴
    第三審由最高法院審理中而尚未裁判確定，已詳如前述。故
    被告於所虛偽陳述之案件裁判確定前自白，應依刑法第172
    條之規定，減輕其刑。爰審酌被告於法院審理中到庭作證，
    經法官告以具結之效果及偽證之罪責，命其於作證前朗讀結
    文後具結，應業已知悉偽證之嚴重性，竟仍對於案情有重要
    關係之事項，故為虛偽之陳述，影響國家審判權之正確行使
    ，嚴重妨害司法公正，惡性非輕，惟念及其並無前科，有臺
    灣高雄地方法院檢察署刑案資料查註紀錄表、臺灣高等法院
    被告前案紀錄表各1 份在卷可憑，素行尚可，且因郭松順待
    其不錯，而誤蹈法網，於本院審理時坦承犯行，犯後態度尚
    佳等一切情狀，量處如主文所示之刑，以示懲儆。又本案被
    告犯罪時間在96年4 月24日以前，所犯之罪非屬中華民國九
    十六年罪犯減刑條例第3 條所定不得予以減刑之列，應減其
    宣告刑二分之一。雖減刑後之刑未逾有期徒刑6 月，惟因被
    告所犯之偽證罪，為最重本刑7 年以下有期徒刑之罪，與刑
    法第41條第1 項得諭知易科罰金之規定不合，故本案於減刑
    後亦不得諭知易科罰金之折算標準，併予說明。末按刑法第
    74條有關緩刑之規定，亦於94年1 月7 日修正公布，並於95
    年7 月1 日施行，惟犯罪在現行刑法施行前，緩刑之宣告，
    仍應適用現行刑法第74條之規定，有最高法院95年度第8 次
    刑庭會議決議可資參照。茲審酌被告未曾受有期徒刑以上刑
    之宣告，有上開前科資料可憑，念其因一時失慮致罹刑典，
    又犯後坦承犯行，顯有悔意，其經此次教訓，日後當能知所
    警惕，信無再犯之虞，本院認所宣告之刑以暫不執行為適當
    ，爰予宣告緩刑2 年。且斟酌被告所犯上開犯罪情節，對國
    家司法公正性之危害並非輕微，不宜無條件給予緩刑宣告，
    爰並依刑法第74條第2 項第4款 規定命被告應向國庫支付新
    臺幣6 萬元，以啟自新。
據上論斷，應依刑事訴訟法第273 條之1 第1 項、第299 條第1
項前段，刑法第168 條、第172 條、第74條第1 項第1 款、第2
項第4 款，中華民國九十六年罪犯減刑條例第2 條第1 項第3 款
、第7 條，判決如主文。
本案經檢察官乙○○到庭執行職務。
中    華    民    國    97    年    6     月    6     日
                  刑事第十三庭  法  官  楊國煜
以上正本證明與原本無異。
如不服本判決應於收受本判決後10日內向本院提出上訴書狀，並
應敘述具體理由，如未敘述上訴理由者，應於上訴期間屆滿後20
日內補提理由書狀於本院（均須按他造當事人之人數附繕本）「
切勿逕送上級法院」。
中    華    民    國    97    年    6     月    6     日
                                書記官  李憶如
附錄本案論罪科刑法條全文：
中華民國刑法第168條
於執行審判職務之公署審判時或於檢察官偵查時，證人、鑑定人
、通譯於案情有重要關係之事項，供前或供後具結，而為虛偽陳
述者，處7 年以下有期徒刑


司法院資訊處製作；財團法人民間司法改革基金會備份。
